【裁判字號】    95,交訴緝,25
【裁判日期】    951121
【裁判案由】    業務過失致死
【裁判全文】
臺灣臺中地方法院刑事判決            95年度交訴緝字第25號
公  訴  人  臺灣臺中地方法院檢察署檢察官
被      告  甲○○
                    （現押於臺灣臺中看守所）
上列被告因業務過失致人於死案件，經檢察官提起公訴（87年度
偵字第8093號），經本院合議庭裁定適用簡式審判程序，判決如
下：
    主  文
甲○○從事業務之人，因業務上之過失致人於死，處有期徒刑柒
月。
    犯罪事實
一、甲○○前曾於民國（下同）八十二年間因犯竊盜罪經臺灣高
    等法院判處有期徒刑三月確定，並已於八十六年三月十二日
    執行完畢。詎其仍不知悔悟，明知其未考領大貨車駕駛執照
    不得駕駛大貨車，仍受僱於張明陽所經營之陽賜砂石場擔任
    砂石搬運司機，以駕車大貨車運送砂石為業，係從事駕駛業
    務之人，於八十六年十二月二十日晚六時許，駕駛未懸掛車
    牌之大貨車，自臺中縣東勢鎮○○○○○段河堤道路，由河
    床往林場方向之道路行駛，途經該道路砂石路面近柏油路面
    之坡路時，應注意於夜間、晝晦視線不清時應使用燈光及注
    意車前狀況，隨時採取必要之安全措施，且依當時天候、路
    況及視野等情況，又無不能注意之情形，竟疏未注意於夜間
    使用燈光及注意車前狀況，貿然前駛，適對向由劉嘉翔騎乘
    之車牌號碼ＧＮＮ─０４７號重型機車與蘇晟漢騎乘之車牌
    號碼ＫＤＸ─８５８號重型機車併行，亦疏未注意車前狀況
    ，又超速行駛，致一時剎避不及，劉嘉翔騎乘之機車撞及甲
    ○○所駕駛大貨車之右前輪後，人車倒地，並因此受有顱腦
    損傷、胸部挫傷、下肢開放性骨折之傷害，送醫後延至同日
    下午六時三十分許，因外傷性休克不治死亡。
二、案經臺灣臺中地方法院檢察署檢察官據報相驗後自動檢舉偵
    查起訴。
    理  由
一、按除被告所犯為死刑、無期徒刑、最輕本刑為三年以上有期
    徒刑之罪或高等法院管轄第一審案件者外，於前條第一項程
    序進行中，被告先就被訴事實為有罪之陳述時，審判長得告
    知被告簡式審判程序之旨，並聽取當事人、代理人、辯護人
    及輔佐人之意見後，裁定進行簡式審判程序，刑事訴訟法第
    二百七十三條之一第一項定有明文。本件被告所犯係死刑、
    無期徒刑、最輕本刑為三年以上有期徒刑以外之罪，其於準
    備程序中就被訴事實為有罪之陳述，且經審判長告知被告簡
    式審判程序之旨，並聽取公訴人及被告之意見後，本院合議
    庭認為適宜而裁定由受命法官獨任進行簡式審判程序，合先
    敘明。
二、上揭犯罪事實，已據被甲○○於警訊、偵查及本院審理中坦
    承不諱，核與證人蘇晟漢供述肇事經過相符，並有警製道路
    交通事故調查報告表及相片在卷可稽。被害人劉嘉翔確因本
    件車禍受傷死亡，亦經檢察官督同法醫師相驗屬實，製有勘
    驗筆錄、相驗屍體證明書、驗斷書附於臺灣臺中地方法院檢
    察署八十六年度相字第一八二五號相驗卷可憑。按汽車行駛
    時，駕駛人應注意於夜間、晝晦視線不清時應使用燈光及應
    注意車前狀況，並隨時採取必要之安全措施，道路交通安全
    規則第九十四條第三項、一百零九條定有明文。被告甲○○
    駕車應注意上述交通安全規定，且依當時天候、路況及視野
    等狀況，又非不能注意之情形，竟疏不注意於夜間使用燈光
    及車前狀況冒然前行，以致肇事，致劉嘉翔死亡，被告甲○
    ○顯有過失。且本件經送台灣省台中縣區車輛行車事故鑑定
    委員會鑑定，亦同此認定，有該會函及鑑定意見書在卷可稽
    。雖本件被害人劉嘉翔駕駛重型機車在河床砂石道路行駛未
    注意車前狀況，有違反道路交通安全管理規則，與有過失，
    惟此僅被告能否主張過失相扺之民事賠償責任而已，被告尚
    難執此解免其過失責任，附此敘明。又本件被害人確因本件
    車禍死亡，已如前述，則被告甲○○之過失行為與被害人劉
    嘉翔之死亡間即有相當因果關係，被告甲○○犯行堪以認定
    。
三、查被告甲○○受僱於張明陽所經營之陽賜砂石場擔任砂石搬
    運司機，以駕車大貨車運送砂石為業，係從事駕駛業務之人
    ，其於執行駕駛業務中駕車肇事致被害人劉嘉翔死亡，核被
    告甲○○所為，係犯刑法第二百七十六條第二項之業務過失
    致死罪。被告甲○○未考領大貨車駕駛執照，駕駛大貨車肇
    事致人於死，應依道路交通管理處罰條例第八十六條第一項
    規定加重其刑。再本件被告行為後刑法第四十七條第一項修
    正為受徒刑之執行完畢，或一部之執行而赦免後，五年以內
    「故意」再犯有期徒刑以上之罪者，為累犯，若再犯之罪為
    「過失犯」，則無累犯規定之適用，然依修正前刑法第四十
    七條之規定，過失犯亦可構成累犯，此項變動影響行為人之
    刑罰法律效果，係屬新修正刑法第二條第一項之「法律變更
    」，本件被告甲○○前八十二年間因犯竊盜罪經台灣高等法
    院判處有期徒刑三月確定，並已於八十六年三月十二日執行
    完畢，依舊法構成累犯，惟依新法，因被告所觸犯本件之罪
    為過失犯，不構成累犯，自應依新修正刑法第二條第一項但
    書之規定為新舊法比較，從有利於被告之新法規定，對被告
    不論以累犯。至被告見肇事後，隨即託人報警，並於警員到
    達現場時，主動陳述肇事經過，此有道路交通事故調查表及
    台中縣警察局東勢分局東勢派出所相驗案件初步調查報告表
    可按，惟被告於本院審理中經通緝到案，此有本院八十七年
    十二月四日通緝書在卷足憑，被告顯無接受裁判之意思，核
    與自首要件不符，附予敘明。審酌被告前有二次竊盜前科，
    此有本院前科表可按，本件車禍被告過失程度及被害人就肇
    事責任與有過失，本案因過失肇事致被害人死亡，造成死者
    家屬精神上難以磨滅之傷痛，並審酌被告於本院審理時坦承
    犯行，然迄今尚未能與被害人家屬達成和解之犯罪後態度等
    一切情狀，量處如主文所示之刑，以資懲儆。
據上論斷，依刑事訴訟法第二百七十三條之一第一項、第二百九
十九條第一項前段，刑法第二條第一項後段、第二百七十六條第
二項，道路交通管理處罰條例第八十六條第一項，罰金罰鍰提高
標準條例第一條前段，判決如主文。
本案經檢察官郭明嵐到庭執行職務。
中    華    民    國    95    年    11    月    21    日
                  臺灣臺中地方法院交通法庭
                                法  官  許金樹
以上正本證明與原本無異。
如不服本判決，應於送達後十日內向本院提出上訴狀（須附繕本
），上訴於臺灣高等法院臺中分院。
中    華    民    國    95    年    11    月    22    日
                                書記官  王崑煜
附錄論罪科刑法條：
 刑法第二百七十六條第二項：從事業務之人，因業務上之過失
 犯前項之罪者，處五年以下有期徒刑或拘役，得併科三千元以
 下罰金。


司法院資訊處製作；財團法人民間司法改革基金會備份。
